【裁判字號】    94,重訴,474
【裁判日期】    950620
【裁判案由】    損害賠償
【裁判全文】
臺灣臺中地方法院民事判決             94年度重訴字第474號
原      告  乙○○
            丙○○○
訴訟代理人  張慶宗律師
複  代理人  黃怡瑜律師
被      告  甲○○
            丁○○
上列原告因被告公共危險刑事案件，提起附帶民事訴訟（94年度
附民字第 311號），經刑事庭移送民事庭審理，於民國95年6月6
日言詞辯論終結，本院判決如下：
    主      文
被告應連帶給付原告新臺幣參佰肆拾柒萬貳仟元，及自民國九十
四年十月五日起至清償日止，按週年利率百分之五計算之利息。
原告其餘之訴駁回。
訴訟費用由被告連帶負擔五分之一，餘由原告負擔。
    事實及理由
一、程序事項之說明：被告丁○○未於言詞辯論期日到場，核無
    民事訴訟法第 386條各款所列情形，應依原告之聲請，由其
    一造辯論而為判決。
二、兩造之主張：
  （一）原告起訴主張：原告乙○○、丙○○○係台中市○區○
        ○路 182號1至5樓、同路182之1號、同路180巷2號等建
        物之所有權人。被告甲○○、丁○○於民國93年11月10
        日中午12時許，在台中市○○路 182號路口轉角上空處
        ，進行拆卸廣告招牌而使用乙炔燒焊切割之際，本應注
        意防止使用乙炔燒焊切割時所產生火花四濺，引燃易燃
        物而發生火災，且依當時情形並無不能注意之情事，竟
        疏未注意防護及備妥滅火用之消防器材，致施工所產生
        之燒熔鐵水不慎自台中市○○路 182號房屋頂樓飛落至
        施工下方 3樓房屋外牆西南側附近，而蓄熱引燃木質外
        牆，並蔓延屋內建築發生火災。原告所有台中市○區○
        ○路182號、180巷2號等房屋，因上開火災，致1樓天花
        板、牆面向屋前處燒穿傾斜炭化；各戶 2、3、4層樓處
        隔間牆打通；各樓層裝潢木板牆面，均為向西南側附近
        燒穿燒失嚴重，屋頂版向西南側處燒損變色， 3樓處水
        泥牆柱上段斜向燒損，隔間廂房燒失、木條燒細殘存最
        嚴重。屋頂平台處搭建鐵皮屋頂向屋前處燒塌傾斜，西
        南側處鐵柱燒損彎曲較嚴重，顯示遭 3樓西南側屋外延
        燒火流殘跡。原告於93年10月19日以新臺幣（下同）19
        ,500,000元，向三信商業銀行購買台中市○區○○路18
        2號1至5樓、同路 182之1號、同路180巷2號等建物，其
        中 182號1至5樓、180巷2號之建物，因被告之失火行為
        致全部毀損，爰依民法第184條、第185條侵權行為之法
        律關係，請求被告連帶賠償損害18,500,000元等語。並
        聲明：被告應連帶給付原告18,500,000元，及自起訴狀
        繕本送達翌日即94年10月 5日起至清償日止，按週年利
        率5%計算之利息。
  （二）被告甲○○則以：原告請求之金額過高，估價單所列項
        目未必係回復原狀所必要，應以原告向三信商業銀行購
        買系爭房地價格扣除該銀行承受時土地拍賣價格之餘額
        ，作為房屋損害賠償之金額，較為合理等語，資為抗辯
        。並聲明：原告之訴駁回。
  （三）被告丁○○未於言詞辯論期日到場，亦未提出準備書狀
        作何聲明或陳述。
三、下列事實為兩造所不爭執，並有建物所有權狀、不動產買賣
    契約書、本院94年度中簡上字第 552號公共危險案件刑事判
    決為證，復經本院調取該刑事案件偵審全卷（臺灣臺中地方
    法院檢察署94年度偵字第3951號、本院94年度中簡字第1488
    號、94年度中簡上字第 552號）本院85年度執字第2549號強
    制執行事件卷宗，查明無誤，自堪信為真實，本院採為判決
    之基礎。
  （一）被告甲○○、丁○○於93年11月10日中午12時許，在台
        中市○○路 182號路口轉角上空處，進行拆卸廣告招牌
        而使用乙炔燒焊切割之際，本應注意防止使用乙炔燒焊
        切割時所產生火花四濺，引燃易燃物而發生火災，且依
        當時情形並無不能注意之情事，竟疏未注意防護及備妥
        滅火用之消防器材，致施工所產生之燒熔鐵水不慎自臺
        中市○○路182號房屋頂樓飛落至施工下方3樓房屋外牆
        西南側附近，而蓄熱引燃木質外牆，並蔓延屋內建築發
        生火災。
  （二）原告所有台中市○區○○路 182號、同路180巷2號等房
        屋，因上開火災，致 1樓天花板、牆面向屋前處燒穿傾
        斜炭化；各戶 2、3、4層樓處隔間牆打通；各樓層裝潢
        木板牆面，均為向西南側附近燒穿燒失嚴重，屋頂版向
        西南側處燒損變色， 3樓處水泥牆柱上段斜向燒損，隔
        間廂房燒失、木條燒細殘存最嚴重。屋頂平台處搭建鐵
        皮屋頂向屋前處燒塌傾斜，西南側處鐵柱燒損彎曲較嚴
        重，顯示遭三樓西南側屋外延燒火流殘跡。
  （三）原告於93年10月19日以19,500,000元向三信商業銀銀行
        購得台中市○區○○路 182號1至5樓、同路182之1號、
        同路180巷2號等建物及其坐落之土地。該等不動產係三
        信商業銀行於本院85年度執字第2549號強制執行事件87
        年8月11日拍賣期日，以29,858,000元（土地：16,028,
        000元、建物：13,830,000元）承受。
  （四）原告向三信商業銀行購買系爭不動產價格扣除該銀行承
        受時土地拍賣價格之餘額為3,472,000元。
四、本件訴訟爭執之事項：原告可得請求被告賠償之金額為何？
五、得心證之理由：
  （一）原告起訴主張：被告甲○○、丁○○二人於93年11月10
        日中午12時許，在台中市○○路 182號路口轉角上空處
        ，進行拆卸廣告招牌而使用乙炔燒焊切割之際，本應注
        意防止使用乙炔燒焊切割時所產生火花四濺，引燃易燃
        物而發生火災，且依當時情形並無不能注意之情事，竟
        疏未注意防護及備妥滅火用之消防器材，致施工所產生
        之燒熔鐵水不慎自臺中市○○路 182號房屋頂樓飛落至
        施工下方 3樓房屋外牆西南側附近，而蓄熱引燃木質外
        牆，並蔓延屋內建築發生火災。原告所有台中市○○路
        182號1至5樓、180巷 2號之建物，因被告之上開失火行
        為致全部毀損等事實，為被告甲○○所不爭執，復經本
        院調取臺灣臺中地方法院檢察署94年度偵字第3951號、
        本院94年度中簡字第1488號、94年度中簡上字第 552號
        等公共危險刑事案件偵審卷宗，查明無誤，自堪信為真
        實。
  （二）因故意或過失，不法侵害他人之權利者，負損害賠償責
        任。數人共同不法侵害他人之權利者，連帶負損害賠償
        責任。民法第184條第1項前段、第185條第1項前段分別
        定有明文。又當事人已證明受有損害而不能證明其數額
        或證明顯有重大困難者，法院應審酌一切情況，依所得
        心證定其數額。民事訴訟法第222條第2項亦有明文。本
        件被告甲○○、丁○○因過失失火而燒燬原告所有系爭
        房屋，核屬共同因過失不法侵害原告所有系爭房屋之財
        產權，依上開法律規定，原告請求被告連帶賠償損害，
        即屬有據。查原告雖提出德如營造有限公司出具修復費
        用18,232,452元之估價單為證，然上開建物之建築完成
        日期為63年12月13日、77年10月17日，且於85年 3月21
        日查封起即屬空屋，業經本院調取85年度執字第2549號
        強制執行卷宗，查明無誤，則該等建物建築完成已逾15
        至20餘年，且自查封迄燒燬時，均未有人使用，則屋內
        相關機電、空調、電梯等設備，是否尚能正常使用，即
        屬可疑，原告以全新重建之估價，請求被告賠償，自逾
        回復原狀之範圍。又原告之系爭建物曾向中央產物保險
        股份有限公司投保火災保險，其保險金額：10,190,000
        元，標的實值：5,268,702元，重置損失：4,814,511元
        ，理算賠償金額：1,722,978 元，有中央產物保險股份
        有限公司95年 1月27日央保中字第10號函可憑。顯見原
        告實際損害金額顯較18,232,452元為低。另被告甲○○
        主張以原告向三信商業銀行購買系爭房地價格扣除該銀
        行承受時土地拍賣價格之餘額即 3,472,000元，作為房
        屋損害賠償之金額，較為合理等語，為原告所不爭執，
        且自陳無其他證據足以證明其損害金額超過 3,472,000
        元。是本院審酌以上一切情況，認原告得向被告請求連
        帶賠償之損害金額以3,472,000元為適當。
  （三）給付有確定期限者，債務人自期限屆滿時起，負遲延責
        任。給付無確定期限者，債務人於債權人得請求給付時
        ，經其催告而未為給付，自受催告時起，負遲延責任。
        其經債權人起訴而送達訴狀，或依督促程序送達支付命
        令，或為其他相類之行為者，與催告有同一之效力。民
        法第 229條第1項、第2項定有明文。又遲延之債務，以
        支付金錢為標的者，債權人得請求依法定利率計算之遲
        延利息。但約定利率較高者，仍從其約定利率。應付利
        息之債務，其利率未經約定，亦無法律可據者，週年利
        率為百分之五，民法第233條第 1項、第203條亦有明文
        。本件原告對被告之損害賠償債權，核屬無確定期限之
        給付，既經原告起訴而於94年10月 4日送達訴狀，有被
        告等於起訴狀上簽收之紀錄可憑，被告迄未給付，當應
        負遲延責任。是原告請求自起訴狀繕本送達被告翌日即
        94年10月 5日起，按週年利率5%計算之法定遲延利息，
        核無不合。
  （四）綜上所述，原告依侵權行為之法律關係，請求被告連帶
        給付3,472,000元，及自94年10月5日起至清償日止，按
        週年利率5%計算之利息，為有理由，應予准許。逾此部
        分之請求，為無理由，應予駁回。
六、據上論結，本件原告之訴為一部有理由，一部無理由，依民
    事訴訟法第385條第1項前段、第79條、第85條，判決如主文
    。
中    華    民    國    95    年    6     月    20    日
                  民事第四庭    法  官  張恩賜
以上正本係照原本作成。
如對本判決上訴，須於判決送達後20日內向本院提出上訴狀（須
附繕本）。
中    華    民    國    95    年    6     月    20    日
                                書記官


司法院資訊處製作；財團法人民間司法改革基金會備份。
